臺灣苗栗地方法院民事裁定　　　　　　 100年度監宣字第82號
聲　請　人　李建興
相　對　人　李楊春蘭
關　係　人　李建均
上列聲請人聲請監護宣告事件，本院裁定如下：
    主    文
宣告相對人李楊春蘭（民國○○年○○月○○日生，身分證統一編號：
Ｚ000000000號）為受監護宣告之人。
選定聲請人李建興（民國○○年○ 月○○日生，身分證統一編號：Ｚ0
00000000號）為相對人之監護人。
選定關係人李建均（民國○○年○ 月○ 日生、身分證統一編號：Ｚ0
00000000號）為會同開具財產清冊之人。
程序費用新台幣壹仟元由受監護宣告之人負擔。
    理    由
一、按對於因精神障礙或其他心智缺陷，致不能為意思表示或受
    意思表示，或不能辨識其意思效果者，法院得因本人、配偶
    、四親等之親屬，最近1 年有同居事實之其他親屬、檢察官
    、主管機關或社會福利機構之聲請，為監護之宣告，民法第
    14條第1 項定有明文。次按，受監護宣告之人應置監護人；
    法院為監護之宣告時，應依職權就配偶、四親等內之親屬、
    最近1 年有同居事實之其他親屬、主管機關、社會福利機構
    或其他適當之人選定1 人或數人為監護人，並同時指定會同
    開具財產清冊之人；法院選定監護人時，應依受監護宣告之
    人之最佳利益，優先考量受監護宣告之人之意見，審酌一切
    情狀，並注意下列事項：一、受監護宣告之人之身心狀態與
    生活及財產狀況。二、受監護宣告之人與其配偶、子女或其
    他共同生活之人間之情感狀況。三、監護人之職業、經歷、
    意見及其與受監護宣告之人之利害關係。四、法人為監護人
    時，其事業之種類與內容，法人及其代表人與受監護宣告之
    人之利害關係，中華民國97年5 月2 日修正之民法第1110條
    、第1111條第1 項、第1111條之1 定有明文。
二、聲請人主張略以：聲請人為相對人之次子，因相對人於100
    年1 月14日騎乘機車，不慎發生事故，造成顱內出血，經送
    醫緊急開顱及引流手術，仍不見起色，至今仍意識不清，已
    因精神障礙或心智缺陷致不能為意思表示或受意思表示，或
    不能辨識其意思表示之效果之程度，日常生活事務均無法自
    理，為此請求宣告相對人為受監護宣告之人，及選任聲請人
    李建興為相對人之監護人等語，業據其提出與所述相符之戶
    籍謄本、同意書、苗栗縣警察局苗栗分局刑事案件報告書及
    調解筆錄為證。另經本院囑託臺灣台中地方法院於100 年10
    月31日下午3 時整，至童綜合醫院沙鹿院區實施鑑定程序，
    有鑑定人莊慧馨醫師及聲請人李建興在場，法官當場審驗相
    對人之心神狀況，並在醫師面前訊問相對人，相對人對於法
    官詢問均無回應；另鑑定人莊慧馨醫師則對鑑定事實，未為
    補充或提出疑義，此有本院100 年10月31日於上開住處所製
    作之勘驗筆錄附卷可稽。
三、另上開醫師製作之成年監護（輔助）鑑定書載明：相對人於
    100 年1 月24日騎乘機車發生事故，導致頭顱內出血，雖經
    開腦及引流手術，惟術後出現意識不清，全身癱瘓，呼吸衰
    竭，需使用呼吸器，插有鼻胃管餵食，日常生活完全無法自
    理，需專人24小時照顧，鑑定時相對人意識不清，無法言語
    或其他有意識行為，記憶力嚴重受損，推測其智能嚴重受損
    ，其餘檢測無法配合完成，相對人目前對外界事務之知覺、
    理會、判斷力與行為之自主性及生活自理與價值判斷上明顯
    有困難，需他人照顧其生活起居與協助重大決策，已完全不
    能意思表示或辨識意思表示效果，為符合受監護宣告之人等
    語，此有童綜合醫療社團法人綜合醫院精神鑑定報告書1 份
    在卷可參。綜觀上情，足認相對人確因精神障礙或其他心智
    缺陷，致不能為意思表示或受意思表示，或不能辨識其意思
    表示之效果，爰宣告相對人李楊春蘭為受監護宣告之人。
四、茲審酌相對人之配偶已有80歲高齡，其體力及精神上皆難以
    妥善照顧相對人；又聲請人李建興為相對人之次子，乃相對
    人最近之親屬，表示願意負起將來照顧相對人之責任，相對
    人之配偶及其他子女亦出具同意書，表示贊同由聲請人擔任
    相對人之監護人，目前相對人之醫療照顧亦無疏忽不當之處
    ，此有戶籍謄本、同意書可資證明。復參酌苗栗縣政府、台
    中市政府訪視調查報告略以：聲請人為相對人之次子，已婚
    ，育有1 女，並與相對人共同生活，目前任職於電腦公司，
    工作收入穩定，相對人需專業醫療照護，故目前居住於童綜
    合醫院護理之家，暫無返家計畫，聲請人每週定時前往護理
    之家探視相對人，相關照護費用擬先由保險金支付，後續用
    罄後，再由子女共同分擔；因相對人目前無法就車禍事件與
    保險公司及肇事者進行相關理賠事宜，相對人之配偶年邁、
    不識字且不諳法律規範等因素，經家屬會議後，推派聲請人
    擔任相對人之監護人，並推舉相對人之長子為會同開具財產
    清冊之人，評估聲請人在各方面之功能，實無不適任擔任相
    對人之監護人之處等語。茲審酌相對人之身心狀態與生活及
    財產狀況、與子女或其他共同生活之人間之情感狀況，及審
    酌監護人之職業、經歷、意見及其與相對人之利害關係，爰
    選定聲請人李建興為相對人之監護人，另關係人李建均為相
    對人之長子，同意擔任會同開具財產清冊之人，爰依上揭規
    定，指定李建均為會同開具財產清冊之人。
五、末按，監護人於執行有關受監護人之生活、護養療治及財產
    之職務時，應尊重受監護人之意思，並考量其身心狀況與生
    活狀況；監護開始時，監護人對於受監護人之財產，應依規
    定會同本院選定開具財產清冊之人，於2 月內開具財產清冊
    ，並陳報法院；於前條之財產清冊開具完成並陳報法院前，
    監護人對於受監護人之財產僅得為管理上必要之行為；監護
    人對於受監護人之財產，非為受監護人之利益，不得使用、
    代為或同意處分；監護人代理受監護人購置或處分財產，或
    就其居住之建築物或基地出租、供他人使用或終止租賃，非
    經法院許可，不生效力；新修正民法第1112條、第1113條准
    用第1099條、第1099-1、第1101條第1 項及第2 項之規定甚
    明，請參照辦理。
六、依民事訴訟法第608條第1項，裁定如主文。
中    華    民    國   100    年    12    月    30    日
                  家事法庭    法  官  李麗萍
以上正本係照原本作成。
如不服本裁定關於選定監護人及指定會同開具財產清冊之人等部
分，應於送達後10日內向本院提出抗告狀，並應繳納抗告費新臺
幣1000元；其餘關於宣告監護之部分，不得抗告。
                              書記官  陳慧玲
中    華    民    國   100    年    12    月    30    日